【裁判字號】    90,訴,737
【裁判日期】    900907
【裁判案由】    違反著作權法
【裁判全文】
臺灣臺南地方法院刑事判決                            九十年度訴字第七三七號
    公  訴  人  臺灣台南地方法院檢察署檢察官
    被      告  甲○○
右列被告因違反著作權法案件，經檢察官提起公訴（九十年度營偵字第六二八號），
本院判決如左：
    主  文
本件公訴不受理。
    理  由
一、公訴意旨略以：被告甲○○明知「武則天」電腦遊戲軟體係歐樂國際股份有限公
    司（下簡稱歐樂公司）具有電腦著作財產權之應用程式，未經授權不得擅自重製
    作為營利使用，竟意圖出租營利，自民國九十年一月間起，在台南市○○街八十
    一號「ＲＰＧ專賣店」內，非法重製前揭電腦遊戲軟體於電腦主機內，並擺設連
    線之電腦裝備十八組，供不特定人以購點刷卡之方式遊戲，並以之為常業，以此
    方式侵害歐樂公司之著作權。嗣於同年三月二十七日十一時四十分許，為警持搜
    索票於上址當場查獲，並扣得內含上揭非法重製軟體之電腦主機一台及連線主機
    、螢幕、鍵盤、滑鼠各十八件及刷卡機十八台等物，因認被告涉犯著作權法第九
    十四條之以犯同法第九十一條第二項之常業罪嫌等情。
二、按犯罪事實應依證據認定之，無證據不得推定其犯罪事實，刑事訴訟法第一百五
    十四條定有明文。該條所謂之證據，即指須適於為被告犯罪事實之證明。又刑事
    法上所謂常業犯，係指以犯罪為生活之事業，並恃以為生者而言，至侵害著作權
    之常業犯，雖不必以侵害著作權為唯一之謀生方法，但仍應以侵害著作權為主要
    之營生，亦即以犯罪不法所得為其主要生活依據，始克相當（最高法院八十五年
    度台上字第二六二一號、八十九年度台上字第二七八七號判決要旨參照）。查本
    件告訴人歐樂公司告訴被告甲○○違反著作權法第九十一條、第九十二條、第九
    十三條第三款等規定案件，公訴人認係犯刑法第九十四條之以犯同法第九十一條
    第二項為常業之罪嫌乙節，訊據被告甲○○固不否認有於右揭時地未經歐樂公司
    之授權而重製前開電腦遊戲軟體於伊所有之電腦主機內之事實，惟堅決否認有何
    常業犯行，辯稱：伊係以擔任送貨員為業，只是去年為減輕房貸壓力，經朋友介
    紹而於上址開設名為「瑞電網際網路商行」之網咖商店，但本業仍為送貨員，且
    伊所經營之網咖商店，有安裝數家公司之網路軟體，並非僅有本件涉案軟體，況
    伊安裝前開涉案軟體後，幾乎無人把玩，因為該軟體僅單機遊戲使用，不能進行
    網路連線遊戲，此係因消費者流行前往網咖把玩者，都是網際網路遊戲，如此才
    能跟網路上其他玩家同時把玩，只因伊當時係將涉案軟體與其他軟體一併安裝，
    時日一久，就忘記有該涉案軟體之存在，以致於一直存放於電腦主機內等語；而
    告訴代理人謝文辰亦於本院審理時亦證稱：武則天之電腦遊戲軟體是單機遊戲使
    用，不能進行網路連線遊戲等語（見本院九十年九月五日訊問筆錄），且被告究
    因其安裝告訴人前開享有著作權之軟體，而獲得何等之營收？占有被告所營網咖
    商店內營業額之比例若干？均未據公訴人於起訴書內說明或引證，則被告究有何
    以安裝前開告訴人享有著作財產權之電腦遊戲軟體作為其主要生活依據，自顯不
    足明瞭，是此，揆諸前揭說明，公訴人認被告係犯著作權法第九十四條之以犯同
    法第九十一條第二項以侵害他人著作權為常業之犯行，尚屬不能證明，惟此部分
    與公訴人前揭已起訴被告所涉犯著作權法第九十一條第二項之犯行部分，係屬實
    質上之包括一罪，故不另就被告被訴常業犯行部分為無罪之諭知。
三、第按告訴乃論之罪，告訴人於第一審辯論終結前得撤回其告訴，又告訴經撤回者
    ，應諭知不受理之判決，刑事訴訟法第二百三十八條第一項、第三百零三條第三
    款分別定有明文。查告訴人歐樂公司告訴被告甲○○違反著作權法案件，依前揭
    說明，應係犯著作權法第九十一條第二項之罪，而依同法第一百條前段之規定，
    須告訴乃論。茲據告訴人歐樂公司於本院審理期間即九十年八月九日具狀撤回告
    訴，並經告訴代理人謝文辰到院證述明確（見本院前揭訊問筆錄），依照前開說
    明，本件爰不經言詞辯論，逕為諭知不受理之判決。
據上論斷，應依刑事訴訟法第三百零三條第三款、第三百零七條判決如主文。
中      華      民      國    九十      年      九      月      七      日
                                      臺灣臺南地方法院刑事第五庭
                                          法  官  林彥君
右正本證明與原本無異。
如不服本判決，應於送達後十日內，向本院提出上訴狀。
                                          書記官  黃傳鈞
中      華      民      國    九十      年      九      月    十一      日


司法院資訊處製作；財團法人民間司法改革基金會備份。
